【裁判字號】    98,易,574
【裁判日期】    980527
【裁判案由】    賭博
【裁判全文】
臺灣臺南地方法院刑事判決               98年度易字第574號
公  訴  人  臺灣臺南地方法院檢察署檢察官
被      告  甲○○
            乙○○
上列被告等因賭博案件，經檢察官提起公訴（98年度偵字第3823
號），被告於本院準備程序先就被訴事實為有罪陳述，受命法官
於聽取當事人之意見後，本院合議庭裁定由受命法官獨任進行簡
式審判程序，判決如下：
    主  文
甲○○、乙○○共同意圖營利，聚眾賭博，甲○○處有期徒刑肆
月，乙○○處有期徒刑貳月，如易科罰金，均以新臺幣壹仟元折
算壹日。扣案如附表所示之物均沒收。
    事實及理由
一、本件被告犯罪事實、證據及應適用之法條，除證據編號一補
    充記載「被告甲○○於警詢、偵訊之供述及於本院審理時之
    自白」、編號二補充記載「被告乙○○於警詢、偵訊及本院
    審理時之自白」，餘均引用檢察官起訴書之記載（如附件）
    。
二、按除簡式審判程序、簡易程序及刑事訴訟法第376條第1款、
    第2款所列之罪之案件外，第一審應行合議審判；次按除被
    告所犯為死刑、無期徒刑、最輕本刑為3年以上有期徒刑之
    罪或高等法院管轄第一審案件者外，於法院行準備程序進行
    中，被告先就被訴事實為有罪之陳述時，審判長得告知被告
    簡式審判程序之旨，並聽取當事人、代理人、辯護人及輔佐
    人之意見後，裁定進行簡式審判程序，刑事訴訟法第273條
    之1第1項及284條之1分別定有明文。本件被告甲○○、乙○
    ○被訴刑法第266條第1項前段、第268條前段之罪，乃除死
    刑、無期徒刑、最輕本刑為3年以上有期徒刑以外之罪，亦
    為刑事訴訟法第376條第2款之罪之案件，其於本院準備程序
    中就被訴事實為有罪之陳述，經告知簡式審判程序之旨，並
    聽取公訴人、被告之意見後，本院認為適宜進行簡式審判程
    序，依刑事訴訟法第273條之2、第159條第2項之規定，不適
    用傳聞法則有關限制證據能力之相關規定；並得依同法第
    310條之2準用第454條之規定製作略式判決書，合先敘明。
三、按刑事法若干犯罪行為態樣，本質上原具有反覆、延續實行
    之特徵，立法時既予特別歸類，定為犯罪構成要件之行為要
    素，則行為人基於概括之犯意，在密切接近之一定時地持續
    實行之複次行為，倘依社會通念，於客觀上認為符合一個反
    覆、延續性之行為觀念者，於刑法評價上，即應僅成立一罪
    ，學理上所稱「集合犯」職業性、營業性或收集性等具有重
    複特質之犯罪均屬之，例如經營、從事業務、收集、販賣、
    製造、散布等行為概念者皆是。本件被告甲○○為上址電子
    遊戲場負責人，並僱用被告乙○○為服務人員，負責開洗分
    兌換賭金等工作，擺設機具數量甚多，是被告甲○○、乙○
    ○等2人共同提供場所經營上址電子遊戲場，從事賭博性之
    電動玩具業，本質上即具有反覆性，行為人基於概括之犯意
    ，在密切接近之一定時間及空間內反覆從事賭博性之電動玩
    具業，無非執行業務所當然，於行為概念上，應認為包括的
    一罪，無連續犯或併合論罪可言（最高法院95年度台上字第
    1079號判決意旨參照）。又查電子遊戲場業之經營，非僅「
    單純擺設」電子遊戲機具為已足，舉凡所擺設電子遊戲機具
    現場之管理及供顧客兌換代幣把玩等均應屬經營行為之內。
    又電子遊戲機之程式於設計之初即已隱含該遊戲機具有較高
    獲勝機率，已非純粹射倖性，此從經營者必須花費資金購買
    或租用遊戲機台，並提供場所擺放而仍能獲利可明，是該等
    以擺設電子遊戲機聚眾賭博或提供該賭博場所之行為，亦同
    時具有營利之意圖。（見96年11月28日臺灣高等法院暨所屬
    法院96年法律座談會結論意旨參照）。被告甲○○經營之上
    佳電子遊戲場內擺設扣案如附表編號1至19所示之電子遊戲
    機共44台，經營台數非微，被告甲○○花費大筆資金取得上
    開場所、擺設機具，並僱用3班人員24小時營業及提供冷氣
    、免費茶水服務，其經營此遊戲場之目的即在於獲利，如視
    其與把玩之客人處於同等輸贏之機率，店家仍係憑偶然之事
    實以決定財物之得喪，此與經驗法則及常情顯不相符，足徵
    被告甲○○提供上佳電子遊戲場供不特定人賭博之目的即在
    於意圖營利等情，足堪認定。是核被告甲○○、乙○○等2
    人所為，均係犯刑法第266條第1項前段於公眾得出入之場所
    賭博罪、同法第268條前段之意圖營利供給賭博場所罪與同
    條後段之意圖營利聚眾賭博罪。又被告甲○○自93年12月間
    起，被告乙○○自97年12月31日起，至98年2月22日晚上10
    時40分許為警查獲時止，連貫、反覆、持續的供給賭博場所
    及賭博之行為，依上開理由，於刑法評價上，應認係集合多
    數犯罪行為而成立一罪，故被告甲○○之行為雖一部分係在
    95年7月1日刑法修正施行前所為，然另一部分既係延續至95
    年7月1日刑法修正施行後所為，即應逕適用修正後之規定，
    無比較新舊法之問題，附此敘明。被告甲○○自僱用日起，
    與被告乙○○間，就上開犯行間，有犯意聯絡及行為分擔，
    均為共同正犯。又被告2人所犯上開3罪間，均係本於一個營
    利犯意而為一犯罪行為之各個舉動，係一行為而觸犯3罪名
    ，為想像競合犯，應依刑法第55條條前段之規定，從一情節
    較重之意圖營利聚眾賭博罪處斷。另公訴人雖起訴法條未敘
    及被告等2人另涉犯意圖營利提供賭博場所罪部分，惟起訴
    書犯罪事實欄已明確記載此部分犯罪事實，該部分業已起訴
    ，且與前揭論罪科刑部分，有想像競合犯之裁判上一罪關係
    ，本院自應予以審究，均附此敘明。
四、爰審酌被告甲○○身為上佳電子遊戲場之負責人，擺設如附
    表所示高達44檯之電子遊戲機檯，並僱用被告乙○○擔任現
    場開分及兌換現金之人員，渠等所為均敗壞社會風氣，酌以
    上址電子遊戲場之規模非小、經營時間非短，對社會風氣影
    響甚巨，被告乙○○僅為受雇人，任職未滿3個月，被告甲
    ○○、乙○○2人對於本件賭博行為之參與程度及獲利基礎
    有別，暨參酌其等之智識程度、犯罪動機、手段、所生危害
    、所得利益、犯罪情節、犯後坦承犯行態度良好及檢察官求
    刑等一切情狀，分別量處如主文所示之刑，並均諭知罰金易
    科金之折算標準。末查「牽連犯、連續犯或行為繼續之犯罪
    ，其一部分行為在民國79年11月1日以後，或犯罪行為之結
    果發生於該日以後，不得適用中華民國80年罪犯減刑條例減
    刑」（司法院院解字第3540號解釋可資參照）。本件被告所
    犯上開犯行，其中一部分犯罪行為在96年4月24日以後，揆
    諸上開說明，被告行為自不得適用中華民國96年罪犯減刑條
    例減刑，併此敘明。
五、末按共同正犯因相互間利用他人之行為，以遂行其犯意之實
    現，本於責任共同之原則，有關沒收部分，對於共犯間供犯
    罪所用之物，自均應為沒收之諭知（最高法院91年度臺上字
    第5583號、89年度臺上字第6946號判決可資參照）。扣案如
    附表編號1 至19所示之物，係當場賭博之器具，另如附表編
    號20至21所示之物品則係在兌換籌碼之櫃檯或賭檯上所查獲
    之財物或賭資，以上均不問屬於被告與否，均應依刑法第26
    6條第2項宣告沒收。又扣案如附表編號22至24所示之物品，
    乃被告乙○○所有供本件犯罪所用之物，亦經被告乙○○供
    承無誤，應依刑法第38條第1項第2款規定宣告沒收之。
七、據上論斷，依刑事訴訟法第273條之1第1項、第299條第1項
    前段、第310條之2、第454條第2項、刑法第28條、第266條
    第1項前段、第2項、第268條、第55條、第38條第1項第2款
    、第41條第1項前段，刑法施行法第1條之1，逕判決如主文
    。
本案經檢察官丙○○到庭執行職務。
中    華    民    國    98    年    5    月    27     日
                  刑事第七庭    法  官  田幸艷
以上正本證明與原本無異。
如不服本判決應於收受本判決後10日內向本院提出上訴書狀，並
應敘述具體理由。其未敘述上訴理由者，應於上訴期間屆滿後20
日內向本院補提理由書狀（均須按他造當事人之人數附繕本）「
切勿逕送上級法院」。
                                書記官  莊文茹
中    華    民    國    98    年    5     月    27    日
附表：
┌─┬───────────┬────┬─────────┐
│  │物   品  名  稱       │數  量  │備              註│
├─┼───────────┼────┼─────────┤
│1 │彩金機台              │二檯    │                  │
├─┼───────────┼────┼─────────┤
│2 │豹中豹                │一檯    │                  │
├─┼───────────┼────┼─────────┤
│3 │霹靂名銖              │五檯    │                  │
├─┼───────────┼────┼─────────┤
│4 │滿貫大亨              │五檯    │                  │
├─┼───────────┼────┼─────────┤
│5 │羅宋迷13              │三檯    │                  │
├─┼───────────┼────┼─────────┤
│6 │明星99                │四檯    │                  │
├─┼───────────┼────┼─────────┤
│7 │賽狗五人座            │一檯    │                  │
├─┼───────────┼────┼─────────┤
│8 │７ＰＫ                │十檯    │                  │
├─┼───────────┼────┼─────────┤
│9 │鐵拳                  │一檯    │                  │
├─┼───────────┼────┼─────────┤
│10│吉宗                  │一檯    │                  │
├─┼───────────┼────┼─────────┤
│11│番長                  │一檯    │                  │
├─┼───────────┼────┼─────────┤
│12│黑王                  │一檯    │                  │
├─┼───────────┼────┼─────────┤
│13│超悟空                │四檯    │                  │
├─┼───────────┼────┼─────────┤
│14│Big Chance            │二檯    │                  │
├─┼───────────┼────┼─────────┤
│15│幸運鬥地主            │三檯    │                  │
├─┼───────────┼────┼─────────┤
│16│各機台退出之IC版      │四十八塊│                  │
├─┼───────────┼────┼─────────┤
│17│連線計分版            │三座    │滿貫大亨、羅宋迷13│
│  │                      │        │、霹靂名銖各1座   │
├─┼───────────┼────┼─────────┤
│18│連線積分版            │13塊    │                  │
├─┼───────────┼────┼─────────┤
│19│賽狗機台退出電腦式IC主│一檯    │                  │
│  │機                    │        │                  │
├─┼───────────┼────┼─────────┤
│20│賭資（新臺幣）        │一萬九仟│在兌換籌碼處查獲之│
│  │                      │元      │財物              │
├─┼───────────┼────┼─────────┤
│21│賭客陳居淵兌換之現金賭│三千三百│                  │
│  │資                    │元      │                  │
├─┼───────────┼────┼─────────┤
│22│乙○○之上班打卡紀錄  │一張    │                  │
├─┼───────────┼────┼─────────┤
│23│上佳電子遊戲場店員記分│七張    │含櫃台表、贈分表、│
│  │台分數表              │        │客人至店時間表、遊│
│  │                      │        │戲機分數表        │
├─┼───────────┼────┼─────────┤
│24│寄分卡                │六十三張│一千分二十三張、五│
│  │                      │        │百分二十張、一百分│
│  │                      │        │二十張            │
└─┴───────────┴────┴─────────┘
附錄本案論罪法條：
刑法第266條
在公共場所或公眾得出入之場所賭博財物者，處1千元以下罰金
。但以供人暫時娛樂之物為賭者，不在此限。
當場賭博之器具與在賭檯或兌換籌碼處之財物，不問屬於犯人與
否，沒收之。
中華民國刑法第268條
意圖營利，供給賭博場所或聚眾賭博者，處 3 年以下有期徒刑，
得併科 3 千 元以下罰金。


司法院資訊處製作；財團法人民間司法改革基金會備份。
